臺灣高等法院刑事判決　　　　　　　　96年度上訴字第3717號
上　訴　人　臺灣板橋地方法院檢察署檢察官
被　　　告　甲○○原名李倩宜
　　　　　　　　　　（現另案於臺灣臺北看守所羈押中）
選任辯護人　游涵歆律師
　　　　　　陳石山律師
上列上訴人因被告違反毒品危害防制條例案件，不服臺灣板橋地
方法院95年度訴字第2882號，中華民國96年6月5日第一審判決（
起訴案號：臺灣板橋地方法院檢察署95年度偵續字第336號），
提起上訴，本院判決如下：
    主  文
原判決關於甲○○被訴於玖拾伍年壹月貳拾肆日出賣第一級毒品
海洛因未遂及於玖拾伍年壹月間購入第一級毒品海洛因而持有部
分均撤銷。
其他上訴駁回。
    理  由
一、公訴意旨略以：被告甲○○（原名李倩宜，民國95年2月23
    日改名），基於意圖販賣第一級毒品海洛因之犯意，於95年
    1月間，在臺北縣三重市○○路與三和路口，以新臺幣（下
    同）一萬三千元之價格，向陳富國（另經檢察官為不起訴處
    分）與姓名年籍不詳綽號「高仔」之男子購買半錢海洛因後
    ，將購得之海洛因，於95年1月間，在臺北縣三重市○○路
    與三民街口，以每包一千元之價格轉賣予被告吳信才，嗣為
    警循線於95年1月24日凌晨2時30分許，在臺北縣蘆洲市○○
    路7號前查獲被告甲○○，並扣得海洛因乙包（淨重0.2公克
    ），因認被告涉有毒品危害防制條例第4條第1項之販賣第一
    級毒品罪嫌云云。
二、按犯罪事實應依證據認定之，無證據不得認定犯罪事實，刑
    事訴訟法第154條第2項定有明文；又認定犯罪事實所憑之證
    據，雖不以直接證據為限，間接證據亦包括在內，然而無論
    直接或間接證據，其為訴訟上之證明，須於通常一般之人均
    不致有所懷疑，而得確信其為真實之程度者，始得據為有罪
    之認定，倘其證明尚未達到此一程度，而有合理之懷疑存在
    時，事實審法院在心證上無從為有罪之確信，自應為無罪之
    判決，最高法院76年度台上字第4986號判例意旨闡示甚明。
三、公訴人認被告甲○○涉有上開犯嫌，無非係以同案被告吳信
    才於警詢中所為不利被告甲○○之供述、證人即查獲員警李
    釗宏於偵查中所為查獲被告甲○○及同案被告吳信才二人過
    程之證述、被告甲○○及同案被告吳信才二人於警詢及偵查
    中自承購入海洛因之供述，與扣案海洛因一包（淨重0.2公
    克），為其主要論據。訊之被告甲○○堅詞否認有何犯行，
    辯稱伊固曾於95年1月間在臺北縣三重市○○路與三和路口
    向「高仔」及陳富國以五千元之價格購買海洛因乙包，惟係
    為供自己吸食使用，並非意圖營利而為販入，亦未曾出售予
    吳信才，而95年1月24日係因接獲吳信才來電要求借款二千
    元，乃與之約定時地見面，惟甫經到達即遭警逮捕，當時雖
    曾伊身上起獲海洛因乙包，然該包海洛因實為供自己施用，
    並非欲出售予吳信才等語。
四、經查：
（一）被告甲○○所涉於95年1月間以一千元之價格出售海洛因
      乙包之部分，業據證人吳信才於警詢中以其自己所涉案件
      之被告身分供述甚明（參偵查卷第21頁、第22頁）。雖證
      人吳信才於原審審理中改稱僅係向被告甲○○借款，並非
      購買海洛因，僅曾在95年1月前之某日託被告甲○○購買
      海洛因，被告甲○○乃騎機車載乙名男子前來，由伊向該
      該男子購買一千元之海洛因，而警詢筆錄內容係警察事先
      將問答內容在電腦上製作完成後，方為開始詢問，當時伊
      身體亦不舒服，誤認警察係詢問委託被告甲○○購買海洛
      因之情形，方為警詢筆錄上所載之陳述云云。惟經原審命
      法官助理依其警詢錄音帶製作逐字紀錄之勘驗報告（該勘
      驗報告經提示檢察官、被告甲○○之選任辯護人與證人吳
      信才，對於勘驗報告內容之真正均無異議，並俱同意以之
      作為本件之證據方法，應認該勘驗報告係法官助理承命而
      基於職務實際聽寫紀錄，並非兩造自行製作而提出，當無
      左袒或故為增刪之虞，且其內容復經兩造肯認為當時問答
      之內容，堪認係於特別可信之情況下所製作之文書，依刑
      事訴訟法第159條之4第3款之規定，得為證據），依其內
      容所示，當時證人吳信才對於警察詢問內容均能清楚明瞭
      ，回答亦切題明確，甚至尚能指出警察在電腦上輸入之錯
      誤文字，足見當時其精神狀況正常，並無何不適合應訊之
      情形，且亦係出於其自由意願而為陳述。而勘驗報告中所
      載證人吳信才當時所為有關指稱向被告甲○○購買海洛因
      之部分，其重要部分核與卷存警詢筆錄合致，並無大異，
      自足認警詢筆錄之記載係依證人吳信才當時所為陳述之內
      容而為記錄無訛，證人吳信才於原審審理中所為相異之陳
      述，核與上開調查結果不符，自無可採。
（二）證人吳信才固於警詢中清楚指陳於95年1月間以一千元之
      價格向被告甲○○購得海洛因乙包等語，惟同日移送臺灣
      板橋地方法院檢察署接受檢察官訊問時，改稱係向被告甲
      ○○借一千元購買毒品云云（參偵查卷第63頁），嗣於95
      年5月15日應訊時則稱被告甲○○未曾給伊毒品，只有欠
      伊錢而已云云（參偵查卷第90頁）；另在原審審理時亦陳
      稱未曾向被告甲○○購毒品，僅於95年1月之前曾託其向
      友人購買海洛因等語（參原審卷(一)第164頁），均顯與其
      先前在警詢中所為之供述出入甚鉅，是以其在警詢中所為
      不利被告甲○○之供述是否確與事實相符，已有可慮之處
      。參以其上開警詢中之供述係以被告之身分所為，亦與一
      般證人證述均經具結而具信用性擔保之情形迥異，其可信
      度如何尤有疑義。且按「犯第4條第1項至第4項、第5條第
      1項至第4項前段、第6條第1項至第4項、第7條第1項至第4
      項、第8條第1項至第4項、第10條或第11條第1項、第2項
      之罪，供出毒品來源，因而破獲者，得減輕其刑。」，毒
      品危害防制條例第17條定有明文；本件證人吳信才於本案
      查獲時除前述被告販賣毒品案件外，亦同時因涉嫌施用毒
      品而由警併同移送檢察官偵辦，有臺北縣政府警察局三重
      分局95年1月24日北縣警重刑字第0950004523號刑事案件
      報告書在卷可據，故其於遭查獲後如供出毒品來源因而破
      獲者，可適用前開毒品危害防制條例第17條之規定而得邀
      減刑寬典之利益，事實上警於詢問證人吳信才時亦明示斯
      旨，此經證人吳振祥證陳明確（參原審卷(二)第86頁），尤
      見其就指述被告甲○○販賣毒品乙節，確具切身之利害關
      係。是在證人吳信才有如此切身利害關係之情形下，其所
      為不利被告之證述，自應較諸一般無利害關係人之證述予
      以更為嚴格之檢視，至少需無瑕疵可指，並有輔助事證而
      為佐證，方得採為認定被告犯罪事實之基礎，俾免發生為
      委罪卸責而誣指他人之危險，然遍閱卷證，就被告甲○○
      所涉該次出售海洛因予吳信才之事實，並無其他直接關連
      之積極證據可為佐據。是以綜合證人吳信才於偵查與審理
      中所為供述與警詢不符、其警詢中之供述亦乏相當之信用
      性擔保、就指訴被告甲○○販賣毒品乙節復與自身所涉案
      件具有密切之利害關係等各情相互以參，實難遽認證人吳
      信才上開不利被告甲○○之供述確與事實相符，自不得遽
      以證人吳信才警詢中之此等供述逕為認定被告甲○○此部
      分之犯罪事實。
（三）再者，被告甲○○於95年1月初，在臺北縣三重市○路○
      ○○路口，向綽號「高仔」之男子購買一萬三千元之海洛
      因之事實，固經被告甲○○於原審審理時供承甚明。惟就
      公訴人所指被告甲○○同時向陳富國購買上開毒品乙節，
      並無事證可資證明，且檢察官就同時查獲之陳富國亦已以
      95年度偵續字第336號為不起訴處分確定在案，有該不起
      訴處分存卷可稽，並經檢察官於本件起訴書犯罪事實欄載
      明無訛，則此部分之犯行自屬不能證明。又被告甲○○當
      時確有以將海洛因入香煙而點燃吸食之方式而施用毒品之
      犯行，此經其於警詢及偵查中均供述一致（參偵查卷第28
      頁、第63頁），經警移送後，復由臺灣板橋地方法院檢察
      署檢察官，以其施用毒品之犯行為95年度毒偵字第181號
      不起訴處分效力所及，而於95年7 月12日以95年度毒偵字
      第1201號予以簽結，此有本院被告前案紀錄表與法務部刑
      案知識庫作業查詢報表存卷可據，是被告甲○○所稱係為
      供自己施用而購買上開毒品之辯詞，尚非毫無可據。而被
      告甲○○向「高仔」取得上開海洛因之時，是否確係基於
      營利之意圖之為販入？遍閱卷證並無此部分之證明，公訴
      人亦未具體指明此部分之證據方法，自難逕認其確有所指
      販入第一級毒品之犯行。則在並無事證可認被告甲○○係
      基於營利之意圖之為販入上開海洛因之情形下，參酌當時
      被告甲○○當初確有施用第一級毒品海洛因之事實，堪認
      該等向「高仔」購得之海洛因應係供其施用之目的而購入
      。是以公訴人所指被告甲○○此部分之販入第一級毒品犯
      罪嫌疑，核亦屬無法證明。
五、綜上所述，本件被告甲○○既否認犯罪，而檢察官所指證據
    尚難為不利被告之認定，此外，復查無其他積極證據足資證
    明被告確有檢察官指訴之於前揭時地販賣第一級毒品海洛因
    犯行，被告之犯罪應屬不能證明，揆諸首揭說明，自應為被
    告無罪之諭知。原審以被告之犯行不能證明，而為被告無罪
    之判決，經核其認事用法並無不合。本件公訴人之上訴意旨
    ，仍執陳詞，指摘原判決不當，為無理由，其上訴應予駁回
    。
六、本件原判決另認定：本件公訴人所指被告甲○○之販賣第一
    級毒品犯嫌，為無法證明，應就被訴於95年1月24日因警之
    誘捕偵查而出賣第一級毒品海洛因予吳信才未遂部分為無罪
    之諭知。至於被訴於95年1月間販入第一級毒品海洛因部分
    ，雖亦屬未能證明，惟被告甲○○實係基於施用第一級毒品
    之犯意而購入該等海洛因，業經本院認定如前，此部分犯罪
    事實與被訴之販入第一級毒品犯行，均屬價購毒品之行為，
    僅主觀犯意上有無營利意圖之別，核具社會事實之同一性，
    應認為係業經檢察官提起公訴之事實而審理，惟犯毒品危害
    防制條例第10條第1項之施用第一級毒品罪者，其施用前後
    持有海洛因之低度行為為施用之高度行為所吸收，不另論罪
    ，此為實務上之確定見解；而被告因施用第一級毒品海洛因
    違反毒品危害防制條例案件，前經臺灣板橋地方法院檢察署
    檢察官以95年度毒偵字第181號為不起訴處分確定，而本件
    經查獲後，就其所犯施用第一級毒品罪部分，亦經檢察官於
    95年7月12日以此部分施用毒品犯行為上開不起訴處分效力
    所及，而以95年度毒偵字第1201號予以簽結，業如前述，其
    不起訴處分之效力自及於本件為施用毒品之高度行為所吸收
    之基於施用第一級毒品目的而購入持有本件起訴所指未扣案
    海洛因之犯行，復無新事實、新證據或其他得為再審理由等
    得為再行起訴之事實，是以此部分即屬對於業經不起訴處分
    確定之同一案件再行起訴，循據前開說明，應為公訴不受理
    之諭知，固非無見。惟查：檢察官就犯罪事實一部起訴者，
    其效力及於全部，固為刑事訴訟法第267條所明定。惟法院
    得就未起訴部分之事實併予審判，必須法院就已起訴部分與
    未起訴部分認定俱屬有罪，且兩部分互有實質上或裁判上一
    罪之不可分關係，始能適用，如法院對已起訴部分認定犯罪
    不能證明，或未予審判，未起訴部分既無所附麗，自不得加
    以判決，否則即有訴外裁判之違法。本件檢察官起訴書之犯
    罪事實欄係載稱：被告甲○○（原名李倩宜，民國95年2月
    23日改名），基於意圖販賣第一級毒品海洛因之犯意，於95
    年1月間，在臺北縣三重市○○路與三和路口，以新臺幣（
    下同）一萬三千元之價格，向陳富國（另經檢察官為不起訴
    處分）與姓名年籍不詳綽號「高仔」之男子購買半錢海洛因
    後，將購得之海洛因，於95年1月間，在臺北縣三重市○○
    路與三民街口，以每包一千元之價格轉賣予被告吳信才，嗣
    為警循線於95年1月24日凌晨2時30分許，在臺北縣蘆洲市○
    ○路7號前查獲被告甲○○，並扣得海洛因乙包（淨重0.2公
    克）；於證據並所犯法條欄記載：「核被告甲○○所為係違
    反毒品危害防制條例第4條第1項之販賣第一級毒品罪嫌」等
    情，本件檢察官應僅起訴被告甲○○於95年1月間涉嫌販賣
    第一級毒品海洛因罪，並未對於95年1月24日出賣第一級毒
    品海洛因予吳信才未遂部分及於95年1月間購入第一級毒品
    海洛因而持有部分起訴，然原判決卻逕對95年1月24 日出賣
    第一級毒品海洛因予吳信才未遂部分加以審理；再者，原判
    決於理由欄已說明該95年1月間販賣第一級毒品海洛因部分
    不構成犯罪，卻又認該部分實係基於施用第一級毒品之犯意
    而購入該等海洛因，與被訴之販入第一級毒品犯行，均屬價
    購毒品之行為，僅主觀犯意上有無營利意圖之別，具社會事
    實之同一性，認為係業經檢察官提起公訴之事實而審理等語
    ，揆諸前開說明，原判決就檢察官已起訴之犯罪認定不能證
    明，則未起訴部分即失所附麗，自不得加以判決，然原判決
    卻仍就未起訴部分予以審判，實與刑事訴訟法第267條之規
    定有違，有訴外裁判之違法，自應由本院將此部分撤銷。
七、檢察官移送原審併辦部分：臺灣板橋地方法院檢察署95年度
    偵續字第337號移送併辯意旨略以被告甲○○及呂志宏、洪
    文進（以上二人另由檢察官提起公訴）基於共同犯意聯絡，
    自94年5月起至95年3月止，在臺北縣三重市、蘆洲市等地，
    以每包一千元之價格，販賣第一級毒品海洛因予陳莉莉多次
    ，並自95年2月10日起至同年3月20日止，在臺北縣三重市、
    蘆洲市等地，以一千元之價格連續販賣第一級毒品海洛因予
    詹朝陽多次；另自95年4月起，被告甲○○、呂志宏、陳莉
    莉與詹朝陽基於共同犯意聯絡，在臺北縣三重市○○路口與
    同縣蘆洲市等地，販賣第一級毒品海洛因予不特定之人等情
    ，因認被告甲○○就此亦涉犯毒品危害防制條例第4條第1項
    之販賣第一級毒品罪嫌，並與本件起訴部分具連續犯之裁判
    上一罪關係而為起訴效力所及，因而移送原審併為審判。惟
    被告甲○○本件起訴部分應為無罪之諭知，已如前述，自無
    與請求併辦部分有何連續犯之裁判上一罪情形，原審認此部
    分應由檢察官另行依法處理，亦無不合。
據上論斷，應依刑事訴訟法第369條第1項前段、368條，判決如
主文。
本案經檢察官賴俊雄到庭執行職務。
中　　華　　民　　國　　96　　年　　11　　月　　28　　日
                  臺灣高等法院刑事第十六庭
                      審判長法　官  葉騰瑞
                            法  官  王炳梁
                            法  官  莊明彰
以上正本證明與原本無異。
檢察官如不服本判決，應於收受送達後十日內向本院提出上訴書
狀，其未敘述上訴之理由者並得於提起上訴後十日內向本院補提
理由書（均須按他造當事人之人數附繕本）。
                            書記官  周素秋
中　　華　　民　　國　　96　　年　　11　　月　　28　　日
